臺灣臺北地方法院刑事判決　　　　　　 96年度訴緝字第141號
　　公　訴　人　臺灣臺北地方法院檢察署檢察官
　　被　　　告　甲○○
　　　　　　　　　　　　（另案於臺灣臺北監獄執行中）
上列被告因偽造文書等案件，經檢察官提起公訴（八十九年度偵
字第二二０００號）及移送併辦（臺灣士林地方法院檢察署八十
九年度偵字第九０八九號），嗣因被告就被訴事實為有罪之陳述
，經本院告知簡式審判程序意旨，並聽取公訴人及被告之意見後
，本院合議庭裁定由受命法官獨任依簡式審判程序審理，茲判決
如下；
    主    文
甲○○共同連續行使偽造私文書，足以生損害於他人，處有期徒
刑柒月。如附表一所示偽造署押、如附表一編號1.4.偽造信用卡
及扣案如附表二所示之物均沒收。
    犯罪事實
一、甲○○先自真實姓名年籍均不詳綽號「小周」成年人（下稱
    「小周」）處取得附表一二所示之偽造信用卡，再與張富禮
    （已由本院以九十年度訴字第八八八號判決確定）、共同基
    於意圖為自己不法之所有及行使偽造準私文書、私文書之概
    括犯意，自於民國八十九年七月四日起至同年八月七日止，
    連續於如附表一所示之時間，持如附表一所示之偽造信用卡
    至各信用卡之特約商店分別刷卡消費如附表一所示之金額（
    詳細金額、消費時間、次數均如附表一所載，其中張富禮僅
    參與附表一編號4.之部分），並連續於信用卡簽帳單上之顧
    客簽名欄內偽簽如附表一所示之署押（詳如附表一所示），
    以表示真正名義人確認交易標的及金額，及向發卡銀行簽帳
    消費之意，並作為特約商店經由收單銀行向發卡銀行請款之
    用，而連續偽造信用卡之簽帳單（含商店存根聯及客戶存根
    聯，各次消費簽帳單張數詳如附表一），並將偽造完成之簽
    帳單中之商店存根聯交付於特約商店人員而行使之，致使各
    該特約商店人員誤認係本人消費而陷於錯誤，並分別交付如
    附表一所示金額之貨品，且使發卡銀行於各該特約商店請款
    時代為墊付消費之款項，足生損害於真正名義人之利益及依
    約與持卡人交易之各該特約商店確認持卡人身份之正確性並
    發卡銀行核發信用卡之正確性。嗣於八十九年八月七日晚上
    十一時二十分許，在臺北市○○路一六一號前為警攔車盤查
    ，當場查獲甲○○持有偽造如附表二編號1.所示之信用卡、
    偽造簽帳單之顧客存根聯及如附表二編號2.其二人刷卡消費
    所得之財物，始查知上情。
二、案經臺北市政府警察局信義分局移送臺灣臺北地方法院檢察
    署（下稱臺北地檢署）檢察官偵查起訴及臺灣士林地方法院
    檢察署（下稱士林地檢署）檢察官移送併辦，甲○○於本院
    審理時傳喚拘提無著，經本院於九十一年一月十七日發布通
    緝，九十六年七月二十七日始緝獲因另案入監執行，九十六
    年九月十一日移送本院歸案接受審理。
    理    由
壹、程序方面：
    按本件被告所犯係死刑、無期徒刑、最輕本刑為三年以上有
    期徒刑以外之罪，其於準備程序就前揭被訴事實為有罪之陳
    述，經本院告知簡式審判程序之旨，並聽取其與公訴人之意
    見後，本院認無不得或不宜改依簡式審判程序進行之處，爰
    依刑事訴訟法第二百七十三條之一第一項、第二百八十四條
    之一，裁定本件由受命法官獨任進行簡式審判程序，合先敘
    明。
貳、實體方面：
一、證據之認定：
    上揭犯罪事實，業據(1)被害人乙○○、孔秀娟、柯伯宇於警
    詢及本院另案九十年訴字第八八八號案件調查時指述明確（
    本案部分：八十九年度偵字第二二０００號偵查卷第二十五
    頁偵訊筆錄、本院九十年度訴字第八八八號卷第一０三頁筆
    錄、併辦部分：八十九年度偵字第九０八九號偵查卷第三頁
    至第四頁調查筆錄參照），並有(2)證人曹容緒、董莉薇、朱
    武雄、王仁宗即如附表一所示信用卡銀行之行員證述明確（
    本案部分：同上偵字第二二０００號偵查卷第十五頁、第五
    十一頁至第五十二頁調查筆錄、併辦部分：同上偵字第九０
    八九號偵查卷第五頁至第六頁、第八頁至第十一頁、第二十
    六頁至第二十九頁調查筆錄、第六十七頁至第六十八頁訊問
    筆錄參照），及(3)卷內偽造之簽帳單附卷可參（本案部分：
    同上偵字第二二０００號偵查卷第十七頁、第三十六頁、第
    三十八頁、第七十八頁、本院另案九十年訴字第八八八號卷
    第七十一頁至第七十二頁、併辦部分：同上偵字第九０八九
    號偵查卷第六十一頁至第六十二頁、第七十六頁至第七十九
    頁參照），暨(4)持卡人孔秀娟、乙○○、龔淑美、柯伯宇信
    用卡相關資料在卷足憑（本案部分：同上偵字第二二０００
    號偵查卷第五十四頁、第八十頁至第八十七頁、本院另案九
    十年訴字第八八八號卷第八十七頁至第九十一頁參照、併辦
    部分：同上偵字第九０八九號偵查卷第三十四頁至第三十七
    頁、第四十二頁至第四十三頁、第五十七頁至第六十頁參照
    ）、又(5)共同被告張富禮於警詢及本院另案九十年訴字第八
    八八號審理時亦供述明確（同上偵字第二二０００號偵查卷
    第四十四頁至第四十五頁訊問筆錄、本院另案同上偵字第二
    二０００號偵查卷第一０一頁、第一四八頁審判筆錄參照）
    ，並有(6)扣案如附表二所示之偽造信用卡及刷卡所得之財物
    足憑，且被告於本院九十六年九月二十八日、同年十二月二
    十一日審理時對於上開犯罪事實亦供承不諱（本院當日筆錄
    參照），是依上開補強證據皆足資擔保被告於本院審理中所
    為之上開任意性自白具有相當程度之真實性，而得使本院確
    信被告前述自白之犯罪事實確屬真實，參照刑事訴訟法第一
    百五十六條第一項「被告之自白，非出於強暴、脅迫、利誘
    、詐欺、疲勞訊問、違法羈押或其他不正之方法，且與事實
    相符者，得為證據。」及第二項「被告或共犯之自白，不得
    作為有罪判決之唯一證據，仍應調查其他必要之證據，以察
    其是否與事實相符。」規定。從而，本件事證明確，被告之
    犯行堪以認定。
二、論罪科刑之法律適用：
  (一)刑法二百零一條之一第二項之規定：「行使前項偽造、變造
    之信用卡、金融卡、儲值卡或其他相類作為簽帳、提款、轉
    帳或支付工作之電磁記錄物，或意圖供行使之用，而收受或
    交付於人者，處五年以下有期徒刑，得併科三萬元以下罰金
    」，業於九十年六月二十日修正公布，並自同年六月二十二
    日生效，而本件被告行使偽造信用卡之犯行係於八十九年八
    月七日完成，是被告行為後，法律已有變更，經比較修正前
    後規定之結果，其就法定刑部分於修正後之法律規定為「得
    併科三萬元以下罰金」，應以修正前之法律較有利於被告，
    依刑法第二條第一項但書之規定，自應適用行為時之法律即
    修正前刑法之行使偽造準私文書規定加以處罰。
  (二)按刑法部分條文業於九十四年一月七日修正，九十四年二月
    二日公布，於被告行為後之九十五年七月一日施行，現行刑
    法第二條第一項規定：「行為後法律有變更者，適用行為時
    之法律，但行為後之法律有利於行為人者，適用最有利於行
    為人之法律。」，上開規定乃與刑法第一條罪刑法定主義契
    合，而貫徹法律禁止溯及既往原則，係規範行為後法律變更
    所生新舊法律比較適用之準據法，是刑法第二條本身雖經修
    正，但刑法第二條既屬適用法律之準據法，本身尚無比較新
    舊法之問題，應一律適用裁判時之現行刑法第二條規定以決
    定適用之刑罰法律，先予辨明。又本次刑法修正之比較新舊
    法，應就罪刑有關之共犯、未遂犯、想像競合犯、牽連犯、
    連續犯、結合犯、以及累犯加重、自首減輕暨其他法定加減
    原因（如身分加減）與加減例等一切情形，綜其全部罪刑之
    結果而為比較，最高法院九十五年五月二十三日九十五年度
    第八次刑庭會議決議可資參照。經查：
  1.刑法第五十六條連續犯之規定，業經修正刪除，此刪除雖非
    犯罪構成要件之變更，但顯已影響行為人刑罰之法律效果，
    自屬法律有變更，應依新法第二條第一項規定為新舊法之比
    較（最高法院九十五年第八次刑事庭會議決議參照）。新法
    修正施行後，被告先後數次詐欺取財之行為，即須分論併罰
    ，是比較新舊法之結果，應適用較有利於被告之行為時法律
    即修正前之刑法第五十六條規定，論以連續犯。
  2.刑法第五十五條關於牽連犯之規定業經刪除，則被告所犯各
    罪，於新法施行後，應予分論併罰。比較新、舊法結果，自
    以適用被告行為時之法律即修正前刑法第五十五條牽連犯之
    規定，較有利於被告。
  3.刑法第三百三十九條第一項之詐欺取財罪，法定刑為五年以
    下有期徒刑、拘役或科或併科一千元以下罰金，而修正後刑
    法施行法增訂第一條之一規定：「中華民國九十四年一月七
    日刑法修正施行後，刑法分則編所定罰金之貨幣單位為新臺
    幣。九十四年一月七日刑法修正時，刑法分則編未修正之條
    文定有罰金者，自九十四年一月七日刑法修正施行後，就其
    所定數額提高為三十倍。但七十二年六月二十六日至九十四
    年一月七日新增或修正之條文，就其所定數額提高為三倍」
    ，比較修正後刑法施行法第一條之一與罰金罰鍰提高標準條
    例第一條規定，因對於詐欺取財罪所規定之罰金刑之最高額
    度均屬相同，並非刑罰法令之變更，無刑法第二條第一項比
    較新舊法之適用，應適用裁判時之刑法施行法第一條之一（
    最高法院九十五年度第二十一條刑事庭會議決議參照）。另
    刑法第三十三條第五款修正為：「主刑之種類如下：五、罰
    金：新臺幣一千元以上，以百元計算之」，是依修正後之法
    律，刑法第三百三十九條第一項詐欺取財罪所得科處之罰金
    刑為新臺幣三萬元，最低則為新臺幣一千元，與被告行為時
    之罰金罰鍰提高標準條例第一條前段規定之提高倍數十倍及
    修正前刑法第三十三條第五款規定之罰金最低額一元相比較
    ，新舊法關於詐欺取財罪所得科處之罰金刑最高額並無不同
    規定，然新法將詐欺取財罰金刑之最低額提高為一千元；因
    此，比較上述修正前、後之刑罰法律，自以被告行為時關於
    刑法第三十三條第五款規定科處罰金刑之法律較有利於被告
    。
  4.綜上，新舊法比較之結果，本案應適用上開修正前刑法之相
    關規定，論處被告之罪責。
  (二)按持卡人在信用卡簽帳單上之顧客簽名欄署押後交還特約商
    店，依該信用卡交易習慣，係表示持卡人確認簽帳單上記載
    之交易標的及金額，並向發卡銀行請求撥付消費款項予特約
    商店之旨，是該簽帳單含有收據及請款單之性質，應屬私文
    書。次按信用卡係表示持卡人與發卡銀行間所成立之消費付
    款委託契約，而信用卡係藉其卡片之上磁條所儲存之電磁記
    錄，而得以與電腦資料處理中心連線確認持卡人身份暨信用
    資料，以憑完成交易，其信用卡本身倘無磁條暨電磁記錄附
    著於其上，將完全失去信用卡交易之功能，故係屬刑法第二
    百二十條第二項所稱之「錄音、錄影或電磁記錄，藉機器或
    電腦之處理所顯示之聲音、影像或符號，足以為表示其用意
    之證明者，亦以文書論」之準私文書。是核被告甲○○所為
    係犯刑法第二百十六條、第二百十條、第二百二十條第二項
    之行使偽造準私文書罪、第二百十六條、第二百十條之行使
    偽造私文書罪及第三百三十九條第一項之詐欺取財罪。又被
    告以一行為同時偽造署押於簽帳單之客戶存根聯及商店存根
    聯，係屬單純一罪。被告於簽帳單上偽造署押之行為係偽造
    私文書之部分行為而其偽造後持以行使，偽造之低度行為為
    行使之高度行為所吸收，均不另論罪。被告與「小周」就上
    開犯行，有犯意聯絡及行為分擔，為共同正犯。被告與張富
    禮二人就附表一編號4.之犯行，具有犯意聯絡及行為分擔，
    為共同正犯。又被告先後多次行使偽造私文書、準私文書及
    詐欺取財犯行，時間緊接，犯罪構成要件相同，顯係出於概
    括之犯意為之，為連續犯，應依刑法第五十六條之規定各論
    以一罪，並加重其刑。又上開罪名間，有方法結果之牽連關
    係，應依牽連犯之規定從一重論以連續行使偽造私文書罪。
    又公訴意旨雖未敘及被告行使偽造信用卡之犯行，然此部分
    事實與已起訴之詐欺及行使偽造文書犯行，有牽連犯之裁判
    上一罪之關係，應為起訴效力所及，本院自得併予審究。
  (三)爰審酌被告之犯罪動機、目的、手段，犯罪所造成之損害，
    及其智識程度並犯後態度等一切情狀，量處如主文所示之刑
    。
  (四)如附表一所示之偽造署押應依刑法第二百十九條之規定沒收
    ，而未扣案如附表一編號1.4.之偽造信用卡及扣案如附表二
    編號1.所示之偽造信用卡，應依刑法第二百零五條之規定宣
    告沒收。至於扣案如附表二編號2.所示之物，為被告犯罪所
    得之物，應依刑法第三十八條第一項第三款之規定宣告沒收
    。
  (五)本案被告之犯罪時間雖在九十六年四月二十四日以前，惟被
    告經本院於九十一年一月十七日發布通緝，九十六年七月二
    十七日始緝獲因另案入監執行，九十六年九月十一日移送本
    院歸案接受審理，屬於中華民國九十六年罪犯減刑條例第五
    條所定不得減刑之情形，附此敘明。
三、士林地檢署檢察官移送本院併辦之該署八十九年度偵字第九
    ０八九號被告偽造文書等案件，核與本院前述對被告論罪科
    刑部分為屬被告同一之裁判上一罪之關係，本院自得就併辦
    案件併予審理、判決，應予說明。
據上論斷，應依刑事訴訟法第二百七十三條之一第一項、第二百
九十九條第一項前段，刑法第二條第一項前段、第二十八條、第
二百十六條、第二百十條、第二百二十條第二項、第三百三十九
條第一項、第二百十九條、第二百零五條、第三十八條第一項第
三款，修正前刑法第五十六條、第五十五條，判決如主文。
本案經檢察官呂俊儒到庭執行職務。
中　　華　　民　　國　　96　　年　　12　　月　　28　　日
　　　　　　　　　刑事第九庭    法　官　葉珊谷
以上正本證明與原本無異。
如不服本判決，應於判決送達後10日內，向本院提出上訴狀。
　　　　　　　　　　　　　　　　書記官　顏淑華
中　　華　　民　　國　　96　　年　　12　　月　　28　　日
附表：
┌──┬─────┬──────┬────┬────┬────┬────┬────┬───┐
│編號│ 發卡銀行 │  卡   號   │ 持卡人 │偽簽姓名│盜刷時間│ 金額   │偽造署押│ 備註 │
├──┼─────┼──────┼────┼────┼────┼────┼────┼───┤
│ 1. │ 聯邦銀行 │  00000000  │ 龔淑美 │ 林明德 │ 890704 │21443元 │客戶及商│併案部│
│    │          │  00000000  │        │        │        │26800元 │店存根聯│分    │
│    │          │            │        │        │        │  349元 │共8枚「 │      │
│    │          │            │        │        │        │19150元 │林明德」│      │
│    │          │            │        │        │        │        │署押    │      │
├──┼─────┼──────┼────┼────┼────┼────┼────┼───┤
│ 2. │ 中國信託 │  00000000  │ 柯伯宇 │ 陳新民 │ 890716 │42000元 │客戶及商│併辦部│
│    │          │  00000000  │        │        │        │  360元 │店存根聯│分    │
│    │          │（此卡扣案，│        │        │        │19000元 │共8枚「 │      │
│    │          │如附表二編號│        │        │        │42900元 │陳新民」│      │
│    │          │1.所示）    │        │        │        │48000元 │署押、2 │      │
│    │          │            │        │        │        │        │枚「潘益│      │
│    │          │            │        │        │        │        │宏」署押│      │
├──┼─────┼──────┼────┼────┼────┼────┼────┼───┤
│ 3. │ 中國信託 │  00000000  │ 乙○○ │ 陳清林 │ 890807 │35000元 │客戶及店│本案部│
│    │          │  00000000  │        │        │        │39130元 │存根聯共│分    │
│    │          │（此卡扣案，│        │        │        │        │4枚「陳 │      │
│    │          │如附表二編號│        │        │        │        │信臨」署│      │
│    │          │1.所示）    │        │        │        │        │押      │      │
├──┼─────┼──────┼────┼────┼────┼────┼────┼───┤
│ 4. │ 中國信託 │  00000000  │ 孔秀娟 │ 黃國平 │ 890807 │ 1568元 │客戶及商│本案部│
│    │          │  00000000  │        │        │        │ 4580元 │店存根聯│分，被│
│    │          │            │        │        │        │        │共4枚「 │告張富│
│    │          │            │        │        │        │        │黃國平」│禮共犯│
│    │          │            │        │        │        │        │署押    │部分  │
└──┴─────┴──────┴────┴────┴────┴────┴────┴───┘
附表二：
┌──┬────┬────────┬─────────┐
│編號│物品名稱│    數    量    │扣押物品清單編號  │
├──┼────┼────────┼─────────┤
│ 1. │ 偽卡   │共七張：卡號如下│臺北地檢署八十九年│
│    │        │0000000000000000│度藍保管字第二四七│
│    │        │0000000000000000│三號編號1.        │
│    │        │0000000000000000│臺北地檢署九十年度│
│    │        │0000000000000000│綠保管字第一六三０│
│    │        │0000000000000000│號編號1.          │
│    │        │0000000000000000│                  │
│    │        │0000000000000000│                  │
├──┼────┼────────┼─────────┤
│ 2. │牛仔褲  │   二條         │同上二四七三號編號│
│    │        │                │2.                │
└──┴────┴────────┴─────────┘
附錄本案所犯法條全文：
中華民國刑法第二百十條
偽造、變造私文書，足以生損害於公眾或他人者，處五年以下有
期徒刑。
中華民國刑法第二百十六條
行使第二百十條至第二百十五條之文書者，依偽造、變造文書或
登載不實事項或使登載不實事項之規定處斷。
中華民國刑法第三百三十九條
意圖為自己或第三人不法之所有，以詐術使人將本人或第三人之
物交付者，處五年以下有期徒刑、拘役或科或併科一千元以下罰
金。
以前項方法得財產上不法之利益或使第三人得之者，亦同。
前二項之未遂犯罰之。
